【裁判字號】    97,訴,692
【裁判日期】    970814
【裁判案由】    違反毒品危害防制條例
【裁判全文】
臺灣屏東地方法院刑事判決               97年度訴字第692號
公  訴  人  臺灣屏東地方法院檢察署檢察官
被      告  甲○○
                    （另案臺灣屏東監獄竹田分監執行中）
上列被告因違反毒品危害防制條例案件，經檢察官提起公訴（97
年度毒偵字第884 號）及移送併辦（97年度毒偵字第1091號），
茲因被告就被訴事實為有罪之陳述，經告知簡式審判程序意旨，
並聽取公訴人及被告之意見後，本院合議庭裁定由受命法官獨任
依簡式審判程序審理，判決如下：
    主  文
甲○○施用第一級毒品，累犯，處有期徒刑壹年肆月。扣案驗後
淨重壹點捌捌公克之海洛因壹小包連同包裝袋沒收銷燬之，扣
案注射針筒壹支沒收；又施用第二級毒品，累犯，處有期徒刑壹
年貳月。扣案沾黏甲基安非他命成分之吸食器壹組沒收銷燬之；
應執行有期徒刑貳年肆月。扣案驗後淨重壹點捌捌公克之海洛
因壹小包連同包裝袋、沾黏甲基安非他命成分之吸食器壹組均沒
收銷燬之，扣案注射針筒壹支沒收。
    事  實
一、甲○○有多次犯罪經法院判刑確定之紀錄，最近一次經有期
    徒刑執行完畢情形如下：
  (一)民國94年間因施用第一級、第二級毒品而違反毒品危害防制
    條例，經本院94年度訴字第595 號判處有期徒刑1 年2 月、
    5 月，應執行有期徒刑1 年5 月確定。
  (二)94年間另犯搶奪罪、竊盜罪，經本院94年度訴字第1047號判
    處有期徒刑1 年6 月、1 年，應執行有期徒刑2 年4 月確定
    。
  (三)上開所處之刑，經本院95年度聲字第728 號裁定應執行有期
    徒刑3 年8 月確定，於95年3 月15日入監執行，嗣因符合減
    刑條件，經本院96年度聲減字第370 號裁定依序減為有期徒
    刑7 月、2 月又15日、9 月、6 月，並諭知應執行有期徒刑
    1 年10月，於96年7月30日因期滿出監執行完畢。
二、又其前因施用毒品案件，經臺灣高雄地方法院89年度毒聲字
    第3239號裁定令入勒戒處所施予觀察、勒戒，於89年6 月24
    日入所執行，因有繼續施用毒品傾向，經同院89年度毒聲字
    第5505號裁定令入戒治處所施予強制戒治，89年7 月24日轉
    入執行，嗣因無繼續施用毒品傾向，經同院89年度毒聲字第
    10101 號裁定停止戒治，所餘期間付保護管束，於90年1 月
    18日出所，90年7 月11日期滿未經撤銷停止戒治執行完畢。
    未幾又因施用毒品案件，經本院91年度毒聲字第290 號裁定
    令入戒治處所施予強制戒治，於91年7 月11日入所執行，92
    年7 月5 日期滿出所執行完畢。
三、詎其經前開有期徒刑及強制戒治執行完畢後5 年內，仍不知
    悔改，復分別基於施用第一級、第二級毒品之犯意，於97年
    5 月2 日晚間9 時許，先後在其位於屏東縣萬巒鄉○○村○
    ○路29號之住處內，以皮下注射之方式（所用針筒於查獲前
    已經丟棄而滅失），施用第一級毒品海洛因1 次；並以置入
    吸食器內燒烤而吸用其所生煙霧之方式，施用第二級毒品甲
    基安非他命1 次。嗣其因另案經通緝，為警於97年5 月3 日
    下午1 時45分許，自高雄縣旗山鎮旗山醫院停車場一路圍捕
    追趕其所駕駛之車號YS-7379 號自用小客車至屏東縣里港鄉
    ○○路119 之41號前方而逮捕查獲，當場自其車內扣得吸食
    器1 組，旋於同日下午2 時35分轉往其與同居友人位在高雄
    縣旗山鎮○○路137 之2 號之同居處所起出注射針筒1 支；
    嗣甲○○於次日即97年5 月4 日隨案送臺灣屏東看守所執行
    時，復為所方人員自其手提袋夾層內起出海洛因粉末1 小包
    （驗後淨重1.838 公克，移送併辦意旨書誤載為毛重）。又
    其前開經查獲而採尿液送驗結果，呈嗎啡即海洛因經人體水
    解代謝產物及甲基安非他命陽性反應。
四、案經屏東縣警察局移送及臺灣屏東看守所報告臺灣屏東地方
    法院檢察署檢察官偵查起訴及移送併辦。
    理  由
一、前揭施用第一級毒品海洛因、第二級毒品甲基安非他命之犯
    罪事實，業據被告甲○○於本院審理時自白不諱，並有扣案
    白色粉末1 小包、注射針筒1 支、吸食器1 組在卷，經高雄
    醫學大學附設中和紀念醫院以氣相層析質譜儀法（GC／MS）
    等科學方法檢驗結果，除粉末部分經驗得為驗後淨重1.838
    公克之海洛因外，另吸食器部分亦經驗得呈甲基安非他命陽
    性反應，有該院97年5 月13日，編號9705-21 號、97年6 月
    27日，編號0000-000號檢驗報告附卷可按；又其前揭時地為
    警查獲後，經採尿送臺灣檢驗科技股份有限公司以氣相層析
    質譜儀法（GC／MS）檢驗結果，亦呈嗎啡即海洛因經人體代
    謝之產物及甲基安非他命陽性反應，有該公司97年5 月14日
    ，編號KＺ000000000000號濫用藥物尿液檢驗報告附卷，與上
    開報告均為鑑定機關本於專業知識暨以精密儀器測試所得之
    結論，自可憑信。被告甲○○自白施用海洛因、甲基安非他
    命，堪信與事實相符。
二、被告甲○○前因施用毒品案件，經臺灣高雄地方法院89年度
    毒聲字第3239號裁定令入勒戒處所施予觀察、勒戒，於89年
    6 月24日入所執行，因有繼續施用毒品傾向，經同院89年度
    毒聲字第5505號裁定令入戒治處所施予強制戒治，89年7 月
    24日轉入執行，嗣因無繼續施用毒品傾向，經同院89年度毒
    聲字第10101 號裁定停止戒治，所餘期間付保護管束，於90
    年1 月18日出所，90年7 月11日期滿未經撤銷停止戒治執行
    完畢。未幾又因施用毒品案件，經本院91年度毒聲字第290
    號裁定令入戒治處所施予強制戒治，於91年7 月11日入所執
    行，92年7 月5 日期滿出所執行完畢，有臺灣高等法院被告
    前案紀錄表、臺灣屏東地方法院檢察署刑案資料查註紀錄表
    、全國施用毒品案件紀錄表、受觀察勒戒人毒品及前科紀錄
    簡列表各1 份在卷可按，其經強制戒治執行完畢，5 年內再
    犯本件施用第一級毒品海洛因、第二級毒品甲基安非他命之
    犯罪事證已臻明確，應依法論科。
三、按海洛因、甲基安非他命依序為毒品危害防制條例第2 條第
    2 項第1 款、第2 款規定之第一級、第二級毒品，除法律另
    有規定者外，不得持有、施用。核被告甲○○所為，係犯毒
    品危害防制條例第10條第1 項之施用第一級毒品罪，及同條
    第2 項之施用第二級毒品罪。其因施用而持有海洛因、甲基
    安非他命之低度行為，應為施用之高度行為所吸收，不另論
    罪。併辦意旨就被告甲○○因前開施用第一級毒品犯行所持
    有，而未經於查獲時即時扣案，嗣次日經移送看守所執行始
    由隨身物件中起出之驗後淨重1.838 公克海洛因粉末，併依
    持有第一級毒品罪嫌請求併辦，茲以其此部分持有毒品犯行
    因為前開施用犯行所吸收而有實質上一罪之關係，應由本院
    併予審究，附此敘明。被告甲○○於94年間因施用第一級、
    第二級毒品而違反毒品危害防制條例，經本院94年度訴字第
    595 號判處有期徒刑1 年2 月、5 月，應執行有期徒刑1 年
    5 月確定；又同年間因犯搶奪罪、竊盜罪，經本院94年度訴
    字第1047號判處有期徒刑1 年6 月、1 年，應執行有期徒刑
    2 年4 月確定，嗣上開4 罪經本院95年度聲字第728 號裁定
    應執行有期徒刑3 年8 月確定，於95年3 月15日入監執行，
    旋因符合減刑條件，經本院96年度聲減字第370 號裁定依序
    減為有期徒刑7 月、2 月又15日、9 月、6 月，並諭知應執
    行有期徒刑1 年10月，於96年7 月30日因期滿出監執行完畢
    ，有臺灣高等法院被告前案紀錄表及臺灣屏東地方法院檢察
    署刑案資料查註紀錄表各1 份在卷可按，其5 年之內再因故
    意犯有期徒刑以上刑之本罪，為累犯，各應依法加重其刑。
    又其所犯上開二罪，犯意各別，行為互殊，構成要件有異，
    應論以數罪並分論併罰之。
四、爰審酌被告甲○○之年齡、品行、智識能力、犯罪手段、行
    為對法益造成侵害之程度，其為63年11月27日出生、受有高
    中肄業教育程度、從事美髮、美容為業之人，本件犯罪時年
    33歲，有警詢年籍等資料在卷可參，正值青壯，又其前案紀
    錄除上開構成施用毒品訴追條件及累犯之要件，不再重複評
    價者外，並曾因：(一)83年間犯違反麻醉藥品管理條例罪，經
    本院83年度易字第44號判處有期徒刑3 月確定，於83年6 月
    8 日易科罰金執行完畢；(二)83年間另犯違反麻醉藥品管理條
    例罪，經臺灣高等法院高雄分院84年度上易字第620 號（本
    院84年度易緝字第5 號）判處有期徒刑7 月確定，於84年11
    月10日入監執行；(三)84年間犯違反麻醉藥品管理條例罪，經
    臺灣高雄地方法院84年度訴字第3476號判處有期徒刑9 月確
    定，並與前開(二)部分所示之刑接續執行，於85年7 月4 日因
    縮刑假釋出監，依指揮書於86年2 月15日期滿未經撤銷假釋
    而執行完畢：(四)85年間再犯違反麻醉藥品管理條例罪，經本
    院86年度易字第263 號判處有期徒刑10月確定，於87年2 月
    23日入監執行，87年11月25日期滿出監執行完畢；(五)91年間
    犯詐欺罪、竊盜罪，經本院91年度易字第362 號判處有期徒
    刑4 月、3 月，應執行有期徒刑6 月確定；(六)91年間犯違反
    毒品危害防制條例罪，經臺灣高等法院高雄分院91年度上訴
    字第1328號（本院91年度訴字第224 號）判處有期徒刑1 年
    確定；(七)91年間另犯贓物罪，經本院91年度易字第690 號判
    處有期徒刑8 月確定；嗣與上開(五)、(六)所示之刑，經臺灣高
    等法院高雄分院92年度聲字第207 號裁定應執行有期徒刑2
    年，於92年7 月5 日入監執行，94年1 月26日因縮刑假釋出
    監，依指揮書於94年4 月12日期滿出監執行完畢，有臺灣高
    等法院被告前案紀錄表及臺灣屏東地方法院檢察署刑案資料
    查註紀錄表各1 份在卷可按，素行不良，茲就其施用毒品之
    犯罪類型，雖有認為僅屬自戕行為而未涉侵害他人法益者，
    惟姑不論此見與我國現行刑事立法除就行為人藉自殘行為達
    到其他侵害國家、社會法益結果之目的，而在相關特別立法
    如妨害兵役治罪條例等特別法中定以處罰之規定外，向不加
    罰於單純自殘，甚或自殺行為所表彰之規範體系價值觀念相
    左，況毒品危害防制條例第10條所規定對施用毒品行為之處
    罰，其法定刑猶相當，或更甚（如施用第一級毒品罪）於刑
    法中關於故意「傷害他人」規定罪責，舉輕明重，足徵立法
    者已明揭其規範保護之法益，原不在該「自戕」行為本身所
    造成行為人個人身體健康之有形侵害。蓋民主法治國家之所
    異於獨裁、集權社會，其國家政策、社會發展，均取決於以
    全體公民個人意志累積形成之群體意志，凡公民不分性別、
    學歷、職業、貧富、愚智，任由鴻儒碩彥至販夫走卒，其個
    人意志之表現就群體意志決定之形成，盡皆等值，直接影響
    國家、社會整體之命運，至關重要，然個人基於自主、健全
    意思所表現之公民意志，不分良窳，既受平等尊重，是若有
    藉不正手段影響他人或自陷個人健全自主意志不能正常形成
    、表現者，不僅直接侵蝕公民群體意志建立之基礎，猶對健
    全群體意志之形成產生排擠、對耗之效果，迫令其他自重慎
    行大眾均須承受建立在該不健全基礎形成之公共政策、社會
    生活品質之結果，進而危害國家、社會及人民全體之安全及
    利益，是如投票受賄罪所規範者，即在禁止公民匯集個人自
    主意志以形成群體意志之過程受不當影響及控制，即為適例
    。今毒品除可對個人身體健康造成有形傷害外，就人之身體
    及精神形成高度成癮性及依賴性，猶足以抑制個人表現其本
    於心性能力所為公民自主意志之決定，並進而造成群體意志
    表現遭不當扭曲之危險，直接影響國家、社會之發展及命運
    ，侵害至鉅，斷非僅止於個人健康之危害，被告甲○○迭因
    施用毒品而經觀察、勒戒、強制戒治及刑之執行矯治，未幾
    仍重蹈覆轍，計其自83年間起，因施用毒品案件已經法院依
    序判處有期徒刑3 月、7 月、9 月、10月、1 年、1 年2 月
    、5 月、1 年6 月、1 年，累計期間達90月，相當於7 年6
    月之刑期如上，尚不含甫入監執行而尚未執行完畢者，竟仍
    不足以收矯治之效，除徵其守法觀念薄弱，堪認已施用毒品
    成習，積重難返，對其個人身心、家庭及國家、社會之危害
    非輕，並考量其犯罪施用毒品之情節，查獲毒品、器具之數
    量，及其犯罪經查獲後，尚能坦認犯行，態度尚可等一切情
    狀，量處如主文所示之刑，並定其應執行之刑，以資儆懲。
五、沒收部分：
  (一)扣案驗後淨重1.838 公克之海洛因粉末為查獲之毒品，其包
    裝袋因盛裝毒品而為該成分所沾黏，無法析離，此觀卷附法
    務部調查局93年3 月19日調科壹字第09300113060 號函文意
    旨自明，應與所盛裝、沾黏之毒品併同處分，依毒品危害防
    制條例第18條第1 項前段，沒收銷燬之。
  (二)扣案吸食器1 組因被告甲○○持以供施用甲基安非他命犯罪
    使用而為其成分所沾黏，依前開函文意旨，顯已析離不易，
    應與所沾黏之毒品併同處分，依毒品危害防制條例第18條第
    1 項前段，沒收銷燬之。
  (三)扣案注射針筒1 支除據被告甲○○自承為其所有並預備供施
    用毒品使用，經本院囑託高雄醫學大學附設中和紀念醫院鑑
    驗結果，既呈海洛因等毒品「陰性」反應，有該院97年6 月
    27日，編號0000-000號檢驗報告附卷可按，應依刑法第38條
    第1 項第2 款規定沒收。
  (四)未扣案而供被告本件施用海洛因犯罪使用之注射針筒，除據
    被告甲○○供稱於查獲前已經丟棄而滅失，依現有卷證復不
    能證明其尚存在，爰不另為沒收之諭知，附此敘明。
據上論斷，依刑事訴訟法第273 條之1 第1 項、第299 條第1 項
前段，毒品危害防制條例第10條第1 項、第2 項、第18條第1 項
前段，刑法第11條、第47條第1 項、第51條第5 款、第38條第1
項第2 款，判決如主文。
本案經檢察官許英輝到庭執行職務
中    華    民    國    97    年    8     月    14    日
                  刑事第二庭    法  官  陳松檀
以上正本證明與原本無異。
如不服本判決應於收受本判決送達後10日內向本院提出上訴書狀
，其未敘述上訴理由者，並得於提起上訴後10日內向本院補提理
由書狀（均須按他造當事人之人數附繕本）「切勿逕送上級法院
」
中    華    民    國    97    年    8     月    14    日
                                書記官  黃佳惠
附錄本件判決引用之法條：
毒品危害防制條例第10條
施用第一級毒品者，處6 月以上5 年以下有期徒刑。
施用第二級毒品者，處3 年以下有期徒刑。


司法院資訊處製作；財團法人民間司法改革基金會備份。
